---
title: "2次元ガウス分布のグラフの作成"
author: '<a href="https://www.anarchive-beta.com/">@anemptyarchive</a>'
date: "`r format(Sys.time(), '%Y/%m/%d')`"
output:
  revealjs::revealjs_presentation:
    theme: sky # テーマ
    highlight: pygments # シンタックスハイライト
    css: slide_style.css # cssファイルのパス
    self_contained: true # cssファイルの組み込み
    reveal_options:
      slideNumber: true # ページ番号
---

```{r setup, include=FALSE}
knitr::opts_chunk$set(
  echo = TRUE, # コードの表示
  fig.height = 3, # 画像の縦サイズ
  fig.width = 4 # 画像の横サイズ
)
```


# 多次元ガウス分布の定義式

　多次元ガウス分布は、次の式で定義される確率分布です。

$$
\mathcal{N}(\mathbf{x} | \boldsymbol{\mu}, \boldsymbol{\Sigma})
    = \frac{
          1
      }{
          (2 \pi)^{\frac{D}{2}}
          |\boldsymbol{\Sigma}|^{\frac{1}{2}}
      }
      \exp \left\{
          - \frac{1}{2}
            (\mathbf{x} - \boldsymbol{\mu})^{\top}
            \boldsymbol{\Sigma}^{-1}
            (\mathbf{x} - \boldsymbol{\mu})
      \right\}
$$

- $D$：次元数
- $\mathbf{x}$：確率変数の値
- $\boldsymbol{\mu}$：平均ベクトル
- $\boldsymbol{\Sigma}$：分散共分散行列

　2次元のグラフで表現するため$D = 2$とすると、それぞれ次の形状になります。

$$
\mathbf{x}
    = (x_1, x_2)
,\ 
\boldsymbol{\mu}
    = (\mu_1, \mu_2)
,\ 
\boldsymbol{\Sigma}
    = \begin{pmatrix}
          \sigma_1^2 & \sigma_{1,2} \\
          \sigma_{2,1} & \sigma_2^2
      \end{pmatrix}
$$

- $\sigma_1^2$：$x_1$の分散：$\sigma_1^2 > 0$
- $\sigma_2^2$：$x_2$の分散：$\sigma_2^2 > 0$
- $\sigma_{1,2} = \sigma_{2,1}$：$x_1, x_2$の共分散

　この2次元ガウス分布のグラフを作成します。


# 利用パッケージ

　利用するパッケージを読み込みます。

```{r message=FALSE, warning=FALSE}
# パッケージの読み込み
library(tidyverse)
library(mvnfast)
```

　`mvnfast`は、多次元ガウス分布に関するパッケージです。\
\


# 格子点の作成

　等高線図を描画するのに格子状の点を利用します。\
　作図の前に、格子点の作成方法を確認します。


## 値の作成

　`seq()`で、x軸とy軸の値を作成します。

```{r}
# x軸の値を作成
x_vals <- seq(from = 1, to = 5, by = 1)

# y軸の値を作成
y_vals <- seq(from = 11, to = 15, by = 1)
x_vals; y_vals
```

- `seq()`で数列を作成
    - 第1引数`from`：最小値
    - 第2引数`to`：最大値
    - 第3引数`by`：値の間隔

　第1引数(`from`)から第2引数(`to`)までの値を第3引数(`by`)に指定した間隔で作成します。


## データフレームに格納

　作成した値をデータフレームに格納します。

```{r}
# 値をデータフレームに格納
x_vals_df <- tibble::tibble(
  x = x_vals, # x軸の値
  y = y_vals  # y軸の値
)
head(x_vals_df)
```

　`ggplot2`パッケージで作図するには、作図に用いる値をデータフレームにしておく必要があります。


## 散布図の作成

　散布図を作成して値を確認します。

```{r}
# 散布図を作成
ggplot() + 
  geom_point(data = x_vals_df, mapping = aes(x = x, y = y)) + # 散布図
  scale_x_continuous(breaks = x_vals) + # x軸目盛
  scale_y_continuous(breaks = y_vals) + # y軸目盛
  labs(title = "seq()")
```

- `geom_point()`で散布図を描画


## 格子点に変換

　`expand.grid()`で、格子点を作成します。

```{r}
# 格子点を作成
x_grid_df <- expand.grid(
  x = x_vals, # x軸の値
  y = y_vals  # y軸の値
)
head(x_grid_df); tail(x_grid_df)
```

- `expand.grid()`で格子点(直交する点)を作成
    - `列名 = 値`として指定
    - 引数に指定した値の全ての組み合わせを持つデータフレームを出力

　各行が1つの点に対応し、「`x_vals`の要素数」掛ける「`y_vals`の要素数」個の点(組み合わせ)ができます。2つのベクトルの要素数が同じである必要はありません。


## 格子点の確認

　作成した点を確認します。

```{r}
# 散布図を作成
ggplot() + 
  geom_point(data = x_grid_df, mapping = aes(x = x, y = y)) + # 散布図
  scale_x_continuous(breaks = x_vals) + # x軸目盛
  scale_y_continuous(breaks = y_vals) + # y軸目盛
  labs(title = "expand.grid()") # ラベル
```

　`x_vals, y_vals`の全ての組み合わせになっているのを確認できます。\
\


# 2次元ガウス分布の設定と計算

　格子点の確認ができたので、2次元ガウス分布の作図を行います。\
　まずは、分布の設定を行い、確率密度を計算します。\
\


## 点の設定

　作図に利用する$\mathbf{x} = (x_1, x_2)$の値を作成します。

```{r}
# xの値を作成
x_vals <- seq(from = -5, to = 5, length.out = 51)

# xの点を作成
x_points <- expand.grid(x1 = x_vals, x2 = x_vals) %>% 
  as.matrix()
head(x_points)
```

　`seq()`で$x_1, x_2$の値を作成して、`x_vals`とします。等高線が粗い(点の数が少ない)場合や処理が重い(点の数が多い)場合は、この設定を調整してください。\

　`expand.grid()`で$\mathbf{x}$の値(組み合わせ)を作成して、`x_points`とします。ただし、確率密度の計算時ために、`as.matrix()`でデータフレームからマトリクスに変換しておきます。


## パラメータの設定


　平均ベクトル$\boldsymbol{\mu}$と分散共分散行列$\boldsymbol{\Sigma}$を作成します。

```{r}
# 平均ベクトルを指定
mu_d <- c(0, 0)

# 分散共分散行列を指定
sigma_dd <- matrix(c(1, 0, 0, 1), nrow = 2, ncol = 2)
```

　$\boldsymbol{\mu}$の値を指定して`mu_d`とします。\
　$\boldsymbol{\Sigma}$の値を指定して`sigma_dd`とします。`matrix()`に$(\sigma_1^2, \sigma_{2,1}, \sigma_{1,2}, \sigma_2^2)$の順に値を指定します。\
\


## 分布の計算

　設定したパラメータを使って確率密度を計算します。

```{r}
# 2次元ガウス分布を計算
dens_df <- tibble(
  x1 = x_points[, 1], # x軸の値
  x2 = x_points[, 2], # y軸の値
  density = mvnfast::dmvn(X = x_points, mu = mu_d, sigma = sigma_dd) # 確率密度
)
head(dens_df)
```

- `mvnfast`パッケージの`dmvn()`で多次元ガウス分布の確率密度を計算できます。
    - 変数の引数`X`に`x_points`
    - 平均ベクトルの引数`mu`に`mu_d`
    - 分散共分散行列の引数`sigma`に`sigma_dd`

を指定します。\
　$x_1, x_2$の値と、対応する確率密度(計算結果)をデータフレームに格納します。


# 2次元ガウス分布の作図

　分布の設定と計算ができたので、2次元ガウス分布のグラフを作成します。\
\


## まずは、散布図による可視化


```{r}
# 散布図を作成
ggplot() + 
  geom_point(data = dens_df, mapping = aes(x = x1, y = x2, color = density, alpha = density)) + # 散布図
  labs(title = "geom_point()") # ラベル
```

- `geom_point()`で散布図を描画
    - `color`引数：点の色
    - `alpha`引数：透過度

　それぞれの引数に`density`列を指定して、確率密度に応じて点ごとに色と濃淡を付けます。


## では、等高線図による可視化


```{r}
# 等高線図を作成
ggplot() + 
  geom_contour(data = dens_df, mapping = aes(x = x1, y = x2, z = density, color = ..level..)) + # 等高線図
  labs(title = "geom_contour()") # ラベル
```

- `geom_contour()`で等高線図を描画
    - `z`引数：z軸の値
    - `color`引数：等高線の色
        - `..level..`を指定すると`z`引数の値に応じて色付け

　先ほどの散布図に関して、確率密度が同じ点を線で結んだイメージです。


## 最後に、図の装飾


```{r}
# 2次元ガウス分布を作図
ggplot() + 
  geom_contour(data = dens_df, mapping = aes(x = x1, y = x2, z = density, color = ..level..)) + # 等高線図
  coord_equal() + # アスペクト比
  labs(title = "Multivariate Gaussian Distribution", 
       subtitle = paste0("mu=(", paste(mu_d, collapse = ", "), ")", 
                         ", lambda=(", paste(sigma_dd, collapse = ", "), ")"), 
       x = expression(x[1]), y = expression(x[2]), 
       color = "density") # ラベル
```

　Enjoy!\
\


# 参考書籍

- 「Rが生産性を高める データ分析ワークフロー効率化の実線」igjit・atusy・hanaori 著,技術評論社,2022年.


